【裁判字號】    95,交簡上,13
【裁判日期】    950630
【裁判案由】    過失傷害
【裁判全文】
臺灣花蓮地方法院刑事判決            95年度交簡上字第13號
上  訴  人  臺灣花蓮地方法院檢察署檢察官
被      告  丙○○
上列上訴人因被告過失傷害案件，不服本院花蓮簡易庭民國95年
2月17日95年度花交簡字第7號第一審判決（聲請簡易判決處刑案
號：94年度偵字第4239號）提起上訴，本院判決如下：
    主  文
原判決撤銷。
丙○○因過失傷害人致重傷，處拘役伍拾玖日，如易科罰金，以
參佰元折算壹日。
    事  實
一、丙○○於民國94年5 月17日上午11時40分許，駕駛車號JE–
    1148號自小貨車沿花蓮縣壽豐鄉○○ ○○路由北往南方向行
    駛，行經該路段224.2公里處時（即花蓮縣壽豐鄉○○路221
    號前），理應注意車輛行駛時，駕駛人應注意車前狀況，而
    依當時天候晴、光線充足，路面無缺陷、無障礙物、視距良
    好，又無不能注意之情事，竟疏於注意，適甲○○騎乘車號
    UUA–462號機車自該路段右側路邊起步欲駛入車道，亦疏未
    注意起步前，應注意前後左右有無車輛，並應讓行進中之車
    輛先行，致其機車與丙○○之自小貨車發生擦撞，甲○○因
    之人、車倒地，受有雙眼外傷性視神經病變之傷害，且經就
    醫無法有效治療，神經病變無法恢復，導致左眼視力小於0.
    01，已達左眼失明程度之重傷害。而丙○○於肇事後，留在
    事故現場，主動向前往事故現場處理之花蓮縣警察局吉安分
    局警員劉生旺坦承為肇事人，並表示接受裁判。
二、案經甲○○訴由花蓮縣警察局吉安分局報請臺灣花蓮地方法
    院檢察署檢察官偵查後，聲請以簡易判決處刑。
    理  由
一、訊據被告丙○○就上開時、地伊過失駕車擦撞告訴人甲○○
    之機車，致甲○○人車倒地受有上開雙眼外傷性視神經病變
    之傷害等情均坦承不諱，僅對於告訴人眼傷是否已達重傷害
    程度有所爭執，辯稱：伊曾於案發後見甲○○騎乘腳踏車及
    步行至農地工作，認甲○○因車禍導致眼傷應未達失明程度
    云云。經查，被告於上開時、地駕駛自小貨車與告訴人騎乘
    之機車發生擦撞肇事，告訴人因此人車倒地受有雙眼外傷性
    視神經病變之傷害後，兩眼視神經呈視萎縮，右眼視力為0.
    1 ，仍有功能，左眼小於0.01，無法矯正，左眼已屬失明狀
    態，且經告訴人於94年6 月24日至同年8月3日至慈濟醫院門
    診3 次後，仍無法有效治療，視神經病變已無法恢復等情，
    業據告訴人於本院指訴甚詳，並有卷附道路交通事故現場圖
    、道路交通事故調查報告表及交通事故談話紀錄表各1 份、
    車禍現場相片16張及慈濟醫院診斷書1份、慈濟醫院95年4月
    6 日（95）慈醫文字第000869號函覆之告訴人病情說明書及
    病歷資料各1 份可稽。至被告爭執告訴人案發後仍可騎乘腳
    踏車及步行下田等情，並提出其拍錄告訴人於94年11月間及
    95年3 月10日騎乘腳踏車行經馬路及步行下田工作等畫面之
    錄影光碟1 片與照片數張，經本院於準備程序勘驗結果，拍
    錄之對象確實係告訴人，此亦經告訴人之子吳春錦在庭認無
    訛，但查，告訴人雖於本案車禍造成左眼失明之傷害，然其
    右眼視力仍有功能，如上所述，是告訴人案發後並非雙眼失
    明，故其憑藉右眼視力從事一般活動，並非不可能之事，然
    告訴人案發後，其左眼傷勢確實已達失明程度，業有上開慈
    濟醫院函文可稽，未能僅以上開光碟內容為被告有利之認定
    ，是被告上開所辯，難認有理由，自不足採。另按汽車行駛
    時，駕駛人應注意車前狀況，並隨時採取必要之安全措施，
    道路交通安全規則第94條第3 項定有明文。被告駕車自應注
    意上述規定，而依案發當時並無不能注意之情事，被告卻仍
    疏於注意車前狀況，為本件車禍肇事次因，而本件車禍經送
    臺灣省花東區車輛行車事故鑑定委員會鑑定，結果同此認定
    ，有上開鑑定委員會鑑定意見書各1 份在卷可參。又告訴人
    因本件車禍事故受有上開重傷害之事實，業如前述，則被告
    之過失行為與告訴人受傷間，顯有相當因果關係。是本件事
    證明確，被告犯行，堪以認定。
二、查告訴人因本件車禍致受有左眼失明之傷害，已如上述，則
    告訴人所受傷勢，應屬於毀敗一目之視能，而達重傷害之程
    度，核被告所為，係犯刑法第284條第1項後段之過失致人重
    傷害罪。被告於肇事後，留在事故現場，主動向前往事故現
    場處理，且尚不知肇事者為何人之員警劉生旺坦承肇事，嗣
    並接受裁判之事實，業據證人劉生旺於偵查中證述屬實，是
    被告於員警尚不知何人犯罪前，主動坦承其為肇事者，符合
    刑法第62條前段自首之規定，爰依法減輕其刑。原審以被告
    犯過失傷害罪事證明確，予以論罪科刑，固非無見，惟查：
    告訴人因被告本件犯行，受有左眼失明（毀敗一目視能）之
    重傷害，業如上述，原審未察，逕依刑法第284條第1項前段
    之過失傷害罪論斷，容有未洽。是公訴人循告訴人之請求，
    以原審就被告犯行未以刑法第284條第1項後段之過失致人重
    傷害罪論處，致其量刑過輕為由提起上訴為有理由，自應由
    本院將原判決撤銷予以改判。爰審酌被告駕駛汽車一時疏忽
    未注意，造成告訴人受有重傷，惟念其此前並無任何前科紀
    錄，有本院被告臺灣高等法院被告前案紀錄表1 份在卷，素
    行良好，且於犯後坦承犯行，且表示相當之悔悟，態度良好
    ，事後已賠償告訴人75萬元（車禍保險理賠金），雖至今未
    能與告訴人達成和解，然係因雙方就賠償金額無法達成共識
    之故（此業經告訴人於本院準備程序到庭陳稱甚明）等一切
    情狀，量處如主文所示之刑，並諭知易科罰金之折算標準，
    以資懲儆。
據上論斷，應依刑事訴訟法第455 條之1第3項、第369條第1項前
段、第364 條、第299條第1項前段，刑法第284條第1項後段、第
41條第1項前段、第62條前段，罰金罰鍰提高標準條例第1條前段
、第2條，判決如主文。
本案經檢察官乙○○到庭執行職務。
中    華    民    國    95    年    6     月    30    日
                        臺灣花蓮地方法院刑事第三庭
                              審判長法  官  鄭培麗
                                    法  官  鄭光婷
                                    法  官  張嘉芬
上列正本證明與原本無異。
本件不得上訴。
                                    書記官  陳雅君
中    華    民    國    95    年    7     月    4     日
附錄本判決論罪之法律條文：
中華民國刑法第284條第1項：
因過失傷害人者，處六月以下有期徒刑、拘役或五百元以下罰金
，致重傷者，處一年以下有期徒刑、拘役或五百元以下罰金。


司法院資訊處製作；財團法人民間司法改革基金會備份。
